臺灣高等法院刑事判決
110年度上易字第117號
上  訴  人  
即  被  告  伍毓斌

上列上訴人即被告因竊盜案件，不服臺灣士林地方法院109年度
審易字第1762號，中華民國109年11月17日第一審判決（起訴案
號：臺灣士林地方檢察署109年度偵字第12761號），提起上訴，
本院判決如下：
    主  文
上訴駁回。
    事  實
一、伍毓斌基於意圖為自己不法所有之竊盜犯意，攜帶其所有之
    客觀上足以危害人之生命身體安全可供兇器使用之螺絲起子
    1支（下稱本案螺絲起子），於民國109年6月28日18時許，
    至臺北市○○區○○街00巷00號0樓林執中住處樓下，先以萬用
    鑰匙開啟該處1樓大門，再持本案螺絲起子破壞林執中住處
    大門門鎖後侵入該住處，徒手竊取現金新臺幣（下同）1萬
    元及如附表所示物品，得手後離去。嗣因林執中返家後發現
    家中物品遭人翻動，且住處門鎖遭人破壞，發覺遭竊後報警
    處理，經警調閱監視器錄影畫面，循線查悉伍毓斌涉有重嫌
    ，於109年7月4日上午11時6分許，持原審法院109年度聲搜
    字第613號搜索票至臺北市○○區○街000巷0號0樓伍毓斌居處
    搜索，扣得其所有之本案螺絲起子1支及其他與本案無關物
    品。
二、案經林執中訴由臺北市政府警察局南港分局（下稱南港分局
    ）報請臺灣士林地方檢察署檢察官偵查起訴。
　　理  由
壹、證據能力
一、按被告以外之人於審判外之陳述，雖不符前4條（刑事訴訟
    法第159條之1至第159條之4）之規定，而經當事人於審判程
    序同意作為證據，法院審酌該言詞陳述或書面陳述作成時之
    情況，認為適當者，亦得為證據；當事人、代理人或辯護人
    於法院調查證據時，知有第159條第1項不得為證據之情形，
    而未於言詞辯論終結前聲明異議者，視為有前項之同意，刑
    事訴訟法第159條之5第1項、第2項分別定有明文。
二、本判決所引被告以外之人於審判外之供述證據筆錄，因檢察
    官、上訴人即被告伍毓斌（下稱被告）於本院準備程序、審
    理時對於該等證據均未爭執證據能力（見本院卷第85、149
    頁），且迄至言詞辯論終結前均未聲明異議，本院審酌此等
    供述證據筆錄製作時之情況，並無違法不當及證明力明顯過
    低之瑕疵，認以之作為證據應屬適當，復經本院依法踐行調
    查證據程序，揆諸前開規定，本院認此等證據均具有證據能
    力。又本判決所援引之其他文書、物證，因檢察官及被告於
    本院準備程序、審理時對於該等證據均未爭執證據能力（見
    本院卷第85至86、149至151頁），且無證據證明係公務員違
    背法定程序所取得，亦無顯有不可信之情況或不得作為證據
    之情形，復經本院依法踐行調查證據程序，自均具有證據能
    力。
貳、認定被告犯罪事實所憑之證據及理由　　
一、訊據被告對於上開時、地持本案螺絲起子侵入告訴人林執中
    （下稱告訴人）住宅竊盜，竊得現金1萬元及如附表所示物
    品等情固坦認不諱，然矢口否認有毀壞門扇之情，辯稱：我
    沒有破壞，我是用萬能鑰匙直接開門進去云云（見本院卷第
    153頁）。
二、本院之判斷
(一)被告於上開時、地持本案螺絲起子毀壞門扇侵入告訴人住宅
    竊取財物得手等情，迭據被告於警詢、偵查、原審、本院準
    備程序及審理時坦承不諱（見偵卷第7至14、119至125頁、
    原審卷第39至47頁、本院卷第86、151至152頁），並經證人
    即告訴人於警詢及偵查（見偵卷第15至17、19至20、119至1
    25頁）證述明確，且有原審法院109年度聲搜字第613號搜索
    票、南港分局搜索扣押筆錄、扣押物品目錄表、竊盜案失竊
    物清單、被告行竊路線監視器錄影畫面翻拍照片、扣案物照
    片、交易憑證影本、一卡通使用紀錄及現場照片等（見偵卷
    第39至45、49、51至69、71、73至79、85至100、107頁）在
    卷可稽，復有本案螺絲起子1支扣案可證，堪認被告上開任
    意性自白應與事實相符，可以採信。
(二)被告於本院審理時雖翻異前詞而以上開情事置辯，然查：
  1.被告於警詢供稱：「（問：你如何進入被害人住家內？有無
    使用工具？有無破壞門、窗鎖？）1樓的公寓大門用萬用鑰
    匙勾的就打開了，2樓的門我用螺絲起子插進去轉開的。有
    使用工具，有破壞2樓的門」等語（見偵卷第10頁）；於偵
    查供稱：「（問：之前在警局所做的調查筆錄是否均屬實？
    對警方調查過程有無意見？）實在，沒有意見」、「（問：
    是否先以萬用鑰匙打開上址1樓大門，到了0樓後再以螺絲起
    子破壞被害人住家大門？）是」、「（問：是否承認本件竊
    盜罪？）承認」、「（問：本件毀損是否認罪？）認罪」等
    情（見偵卷第121至123頁）；於原審、本院準備程序亦均表
    示對檢察官起訴之犯罪事實承認犯罪等節（見原審卷第40、
    44頁、本院卷第86、151至152頁），堪認被告業已坦認確有
    毀壞門扇竊盜犯行，是被告翻異前詞，迨至本案言詞辯論時
    方以上開情事置辯，是否屬實，顯有可疑。
　2.再者，證人即告訴人於警詢證稱：出門時有將大門鎖上鎖，
    返家時大門是關好的，窗戶有關起上鎖，返家時有發現家中
    遭翻動的痕跡，住處門鎖遭人破壞等語（見偵卷第16、15頁
    ）；於偵查亦證稱：「（問：本案有哪些物品遭破壞？）門
    鎖遭到破壞」等語（見偵卷第123頁），已證稱伊住家大門
    門鎖確有遭破壞之情明確，且前後一致。
　3.據上，被告迄本案言詞辯論時方以其並未破壞門扇云云為辯
    ，就其辯詞與證人即告訴人前後一致之證述相較，顯以前開
    告訴人之證述較符真實而可採。參諸被告先前所為之供述，
    距離案發時間較為接近，較少權衡利害得失，應較事後翻異
    之詞為可信，是本院認被告嗣後翻異前詞，而以上情為辯，
    為事後諉卸刑責之詞，實難遽信為真，不足採信。
(三)綜上，本案事證明確，被告犯行堪以認定，應依法論科
參、法律適用
一、按刑法第321條第1項第3款之攜帶兇器竊盜罪，係以行為人
    攜帶兇器竊盜為其加重條件，此所謂兇器，其種類並無限制
    ，凡客觀上足對人之生命、身體、安全構成威脅，具有危險
    性之兇器均屬之，且祇須行竊時攜帶此種具有危險性之兇器
    為已足，並不以攜帶之初有行兇之意圖為必要（最高法院79
    年台上字第5253號判例意旨參照）。查被告於行竊時所攜帶
    其所有之本案螺絲起子1支，係由質地堅硬之金屬材質所製
    成，若持以行兇，在客觀上足以對人之生命、身體、安全構
    成威脅，具有相當之危險性，自屬兇器無訛。
二、核被告所為，係犯刑法第321條第1項第1款、第2款、第3款
    攜帶兇器毀壞門扇侵入住宅竊盜罪。
肆、駁回上訴之理由　　
一、原審審理後，認被告犯攜帶兇器毀壞門扇侵入住宅竊盜罪事
    證明確，援引刑法第321條第1項第1款、第2款、第3款、第4
    1條第1項前段、第38條第2項前段、第38條之1第1項前段、
    第3項，刑法施行法第1條之1第1項等規定，並以行為人之責
    任為基礎，審酌被告不思以己力賺取生活所需，竟隨意竊取
    他人物品，所為實無足取，念其犯罪後坦承犯行，於原審審
    理時與告訴人達成和解，除已當庭給付1萬元外，並以分期
    給付方式賠償告訴人所受損害，有調解紀錄表、原審法院和
    解筆錄等附卷可參，告訴人當庭表示希望對被告從輕量刑，
    考量被告未婚，無子女，尚有父母由其扶養，現從事徵信業
    ，月收入5至6萬元，因罹患憂鬱症而自109年2月間至同年10
    月間持續就醫之家庭、經濟、生活狀況、智識程度【被告於
    原審自承最高學歷為專科肄業（見原審卷第47頁）；於本院
    準備程序時改稱為高職畢業（見本院卷第87頁），雖稍有不
    同，然此對於判決結果並無影響】，暨其犯罪動機、目的、
    手段尚非暴戾、竊得財物價值等一切情狀，量處有期徒刑6
    月，並諭知如易科罰金，以1,000元折算1日之易科罰金折算
    標準，且就沒收部分說明：(1)按供犯罪所用、犯罪預備之
    物或犯罪所生之物，屬於犯罪行為人者，得沒收之，刑法第
    38條第2項前段定有明文。扣案之本案螺絲起子1支為被告所
    有，且供其竊盜犯行所用，應依上開規定沒收；(2)按犯罪
    所得，屬於犯罪行為人者，沒收之；前2項之沒收，於全部
    或一部不能沒收或不宜執行沒收時，追徵其價額；犯罪所得
    已實際合法發還被害人者，不予宣告沒收或追徵，刑法第38
    條之1第1項前段、第3項、第5項分別定有明文。沒收乃對於
    犯罪行為人不法所得之剝奪，於刑事案件上屬於獨立之法律
    效果，如犯罪所得之物，因事實上或法律上原因（如滅失或
    第三人善意取得）不存在時，應追徵其替代價額，不受犯罪
    被害人是否另行提起（附帶）民事訴訟或是否因此獲得民事
    賠償之影響；為優先保障被害人因犯罪所生之求償權，限於
    個案已實際合法發還被害人時，始無庸沒收。故如犯罪所得
    已實際合法發還被害人，或被害人已因犯罪行為人和解賠償
    而完全填補其損害者，自不得再對犯罪行為人之犯罪所得宣
    告沒收，以免犯罪行為人遭受雙重剝奪。反之，若犯罪行為
    人雖已與被害人達成和解而賠償其部分損害，但若其犯罪直
    接、間接所得或所變得之物或所生之利益，尚超過其賠償被
    害人之金額者，法院為貫徹前揭新修正刑法之理念（即任何
    人都不能坐享或保有犯罪所得或所生利益），仍非不得就其
    犯罪所得或所生利益超過其已實際賠償被害人部分予以宣告
    沒收（最高法院107年度台上字第1446號、106年度台上字第
    788號判決意旨參照）。查被告竊得現金1萬元，業於原審審
    理時返還，有告訴人書立之收據在卷可憑（見原審卷第53頁
    ），依上開規定，不予宣告沒收。被告竊得如附表所示之物
    雖未扣案，然既屬其犯罪所得，自應依上開規定宣告沒收之
    ，於全部或一部不能沒收或不宜執行沒收時，追徵其價額。
    至被告雖與告訴人於原審達成和解，以分期給付方式賠償告
    訴人所受損害，業如上述，揆諸前開規定及意旨，如附表所
    示之物既未實際返還告訴人，仍應宣告沒收、追徵，惟執行
    之際，應注意扣除被告至該時業已支付予告訴人之款項，避
    免致被告受雙重剝奪。末按刑事訴訟法第473條第1項「沒收
    物、追徵財產，於裁判確定後1年內，由權利人聲請發還者
    ，或因犯罪而得行使債權請求權之人已取得執行名義者聲請
    給付，除應破毀或廢棄者外，檢察官應發還或給付之；其已
    變價者，應給與變價所得之價金」之規定，乃告訴人得主張
    發還沒收物或追徵財產之規定，告訴人應併注意之，以維自
    身權益。經核原審認事用法並無違誤，量刑亦無不當，所為
    沒收、追徵諭知於法有據，原判決應予維持。
二、被告上訴無理由
    按量刑輕重，屬為裁判之法院得依職權自由裁量之事項，苟
    其量刑已以行為人之責任為基礎，並斟酌刑法第57條各款所
    列情狀，在法定刑度內，酌量科刑，無顯然失當或違反公平
    、比例及罪刑相當原則者，亦無偏執一端，致明顯失出失入
    情形，即不得指為違法。查原審判決已經詳細記載量刑審酌
    各項被告犯罪情節及犯罪後之態度等一切情狀，予以綜合考
    量，在法定刑內科處其刑，且已量處刑法第321條第1項加重
    竊盜罪之法定最低度刑有期徒刑6月，尚屬妥適，業如前述
    ，是被告以其坦承犯行，業已深刻悔悟，原審量刑過重，請
    求依刑法第57條審酌科刑，給予被告自新機會，減輕其刑云
    云為由提起上訴，為無理由，應予駁回。
據上論斷，應依刑事訴訟法第368條，判決如主文。
本案經檢察官張志明提起公訴，檢察官蕭方舟到庭執行職務。
中　　華　　民　　國　　110 　年　　4 　　月　　7 　　日
                  刑事第十八庭  審判長法  官  何俏美
                                      法  官  葉乃瑋
                                      法  官  黃紹紘
以上正本證明與原本無異。
不得上訴。 
                                      書記官  顏淑華
中　　華　　民　　國　　110 　年　　4 　　月　　12　　日

附表
編號 物品 價值（新臺幣） 1 富士通13吋筆記型電腦1臺 合計6萬元 2 ASUS15吋筆記型電腦1臺  3 Apple Macbook Air13吋筆記型電腦1臺  4 HTC智慧型行動電話1支 5,000元 5 LV女用長夾1個 3萬元 6 30分鑽石項鍊1條 不詳 7 Fossil側背包1個 8,000元 8 全聯福利中心禮券 1,200元 

附錄本案論罪科刑法條全文
中華民國刑法第321條
犯前條第1項、第2項之罪而有下列情形之一者，處6月以上5年以
下有期徒刑，得併科50萬元以下罰金：
一、侵入住宅或有人居住之建築物、船艦或隱匿其內而犯之。
二、毀越門窗、牆垣或其他安全設備而犯之。
三、攜帶兇器而犯之。
四、結夥三人以上而犯之。
五、乘火災、水災或其他災害之際而犯之。
六、在車站、港埠、航空站或其他供水、陸、空公眾運輸之舟、
    車、航空機內而犯之。
前項之未遂犯罰之。